【裁判字號】    89,訴,175
【裁判日期】    890920
【裁判案由】    偽造文書等
【裁判全文】
臺灣基隆地方法院刑事判決                          八十九年度訴字第一七五號
    公  訴  人  臺灣基隆地方法院檢察署檢察官
    被      告  乙○○
右列被告因偽造文書等案件，經檢察官提起公訴 (八十八年度偵字第五一三０號)，
本院判決如左：
    主      文
乙○○行使偽造公文書，足以生損害於公眾，處有期徒刑壹年，緩刑貳年。
偽造之「台銀基隆分行８６‧９‧１９收稅之章」橢圓形印文貳枚沒收之。
    事      實
一、乙○○因其所有門牌號碼基隆市中山區○○○路四二號房屋民國八十五年及八十
    六年度之房屋稅合計新台幣（下同）一萬五千四百零五元尚未繳納，而為基隆市
    稅捐稽徵處移送本院強制執行（本院八十七年度屋字第三九八、三九九號），其
    明知上開二筆房屋稅款尚未繳納，竟為規避法院之強制執行，於民國八十七年一
    月十三日檢附其上有偽造「台銀基隆分行８６‧９‧１９收稅之章」橢圓形印文
    之八十五年度及八十六年度房屋稅完稅繳款書二紙，具狀向本院財務執行處聲明
    異議，而行使偽造公文書，足以生損害於台灣銀行基隆分行及稅捐機關對於稅捐
    稽徵之正確性。嗣經台灣銀行基隆分行發現八十六年九月十九日並無乙○○上述
    二筆房屋稅繳款記錄，且檢視稅單影本上「台銀基隆分行８６‧９‧１９收稅之
    章」橢圓形印文顯係偽造，始查知上情。
二、案經基隆市稅捐稽徵處告發台灣基隆地方法院檢察署檢察官偵查起訴。
    理      由
一、訊據被告乙○○固坦承於前揭時地檢附上開經偽造之八十五年度及八十六年度房
    屋稅完稅繳款書二紙向法院聲明異議而行使之事實，惟矢口否認有何行使偽造公
    文書之犯行，辯稱：稅款均委託工讀生繳納，法院要來執行，我打電話問工讀生
    ，工讀生說已繳，上開經偽造之房屋稅繳款書影本二紙是在已離職之工讀生甲○
    ○抽屜內所找到，不知其上台灣銀行之收稅章為偽造云云。經查，被告於八十七
    年一月十三日對於本院財務執行處八十七年度屋字第三八八、三八九號房屋稅強
    制執行案件聲明異議，並提出上開經偽造之八十五年度及八十六年度房屋稅完稅
    繳款書二紙之事實，業據被告坦認在卷，且台灣銀行基隆分行並無被告其所有門
    牌號碼基隆市中山區○○○路四二號房屋八十五、八十六年度房屋稅繳款記錄及
    被告所提出之該八十五年度及八十六年度房屋稅完稅繳款書二紙，其上「台銀基
    隆分行８６‧９‧１９收稅之章」橢圓形印文顯係偽造等情，亦經證人潘紅玉即
    台灣銀行襄理證稱：若已繳款，繳款書上收款人也會蓋一個私章在應繳金額前，
    但被告提出之這二張繳款書沒有，且繳款單台銀基隆分行收稅之章上多了一條線
    ，查內部資料並無被告提出的這二筆繳款記錄等語，復有台灣銀行基隆分行八十
    九年三月三十日（八九）銀基庫字第一六六一號函、被告於八十七年一月十三日
    聲明異議狀及偽造之八十五、八十六年度房屋稅繳款書影本二紙附卷可稽，足證
    被告所持以行使之上開房屋稅繳款書影本上「台銀基隆分行８６‧９‧１９收稅
    之章」橢圓形印文應係偽造之印文無訛。雖被告辯稱稅款均已委託工讀生繳納，
    前揭二筆房屋稅繳款書影本是在已離職之工讀生甲○○抽屜內所找到，不知其上
    台灣銀行之收稅章為偽造云云。惟查，被告至本案辯論終結前遲遲並未能提供上
    開八十五、八十六年度房屋稅繳款書正本以供本院查證，其究竟有無委託工讀生
    繳納該二筆稅款已有疑問，又被告所稱之工讀生甲○○經本院多次傳喚、拘提均
    無正當理由拒不出庭應訊，顯難證明被告所稱確實曾委託甲○○繳納上開房屋稅
    稅款及其所提出之上開二紙經偽造之房屋稅稅款是由甲○○所提供之事實為真實
    ，而該證人多次拒絕法院之傳拘其動機何在？是否欲對事實之真相有所隱瞞或替
    被告規避法律上之責任？均啟人疑竇。末查，上開二筆稅款業經被告於八十八年
    八月四日派人至稅捐機關繳清，此有基隆市稅捐稽徵處代收移送法院滯納稅款及
    財務處罰繳款書影本二紙在卷足憑，顯見被告辯稱不知尚未繳納該稅款云云，殊
    難採信。綜上所述，本件事證已甚明確，被告之犯行洵堪認定，應予依法論科。
二、核被告所為，係犯刑法第二百十六條、第二百十一條之行使偽造公文書罪。爰審
    酌被告素行良好、犯罪之動機、目的、所生危害、事後已將稅款繳清及犯罪後之
    態度等一切情狀，量處如主文所示之刑。又被告前未曾受有期徒刑以上刑之宣告
    ，此有台灣基隆地方法院被告全國前案紀錄表一紙附卷可按，其因一時貪慾，短
    於思慮，致觸犯本案犯行，且被告有正當職業，被告經此教訓後，當知所警惕而
    無再犯之虞，本院認其所宣告之刑以暫不執行為適當，爰併予宣告緩刑二年，以
    啟自新。偽造之「台銀基隆分行８６‧９‧１９收稅之章」橢圓形印文二枚，應
    依刑法第二百十九條宣告沒收之。
三、公訴意旨另以：被告於不詳之時間、地點，在八十五年度及八十六年度之房屋稅
    繳款書影本上各偽造「台銀基隆分行８６‧９‧１９收稅之章」橢圓形印文一枚
    ，用以表示台灣銀行基隆分行業已於八十六年九月十九日收受該項房屋稅稅款，
    因認被告另涉有刑法第二百十一條之偽造公文書罪嫌云云。惟訊據被告堅決否認
    有上開犯行，辯稱︰該二紙偽造之房屋稅繳款書是在工讀生甲○○抽屜所尋獲非
    其所偽造等語。按犯罪事實應依證據認定之，無證據不得推定其犯罪事實，又不
    能證明被告犯罪者，應諭知無罪之判決，刑事訴訟法第一百五十四條定、第三百
    零一條第一項定有明文；又認定不利於被告之事實，須依積極證據，苟積極證據
    不足為不利於被告事實之認定時，即應為有利於被告之認定，更不必有何有利之
    證據，最高法院三十年上字第八一六號判例可資參照。經查，證人闕瑞宏曾於八
    十六年十二月中旬至被告所開設之代書事務所委託被告代辦事宜，於等候被告之
    際，見證人甲○○在剪報，亦曾將被告所有之二張房屋稅繳款書正本影印後整張
    剪下再貼上，該二紙經剪貼之繳款書與被告所提出聲明異議之二張八十五、八十
    六年度繳款書內容相符，但印章並非其剪下再貼上之事實，業據證人闕瑞宏到庭
    證述屬實，顯見被告上開辯解尚非全屬虛妄，而被告雖為逃避稅捐，將此偽造之
    公文書持以向法院聲明異議，固有行使偽造公文書之行為，已如前述，惟遍觀全
    卷，並無何證據可資證明被告有擅自偽造繳款書上「台銀基隆分行８６‧９‧１
    ９收稅之章」橢圓形印文之事實，尚難執被告於向法院聲明異議時所持之繳款書
    上台銀基隆分行收稅之章係遭偽造，遽認其有上開偽造公文書之犯行，惟公訴人
    認此部分與前揭有罪部分具吸收關係實質上一罪之關係，爰不另為無罪之諭知，
    併此敘明。
據上論斷，應依刑事訴訟法第二百九十九條第一項前段，刑法第二百十六條、第二百
十一條、第七十四條第一款、第二百十九條，判決如主文。
本案經檢察官周啟勇到庭執行職務。
中     華     民      國     八十九     年     九      月     二十      日
                                   台灣基隆地方法院刑事第二庭
                                       法    官  汪  梅  芬
右正本證明與原本無異。
對於本件判決如有不服，應於收受送達後十日內，向本院提出上訴書狀，上訴於臺灣
高等法院，並按他造當事人之人數附具繕本。
                                       書 記 官  黃  致  祥
中     華     民      國     八十九     年     九      月     二十      日
【附錄論罪法條】
刑法第二百十一條
偽造、變造公文書，足以生損害於公眾或他人者，處一年以上七年以下有期徒刑。
刑法第二百十六條
行使第二百十條至第二百十五條之文書者，依偽造、變造文書或登載不實事項或使登
載不實事項之規定處斷。


司法院資訊處製作；財團法人民間司法改革基金會備份。
